【裁判字號】    97,訴,364
【裁判日期】    970630
【裁判案由】    違反毒品危害防制條例
【裁判全文】
臺灣嘉義地方法院刑事判決        九十七年度訴字第三六四號
公  訴  人  臺灣嘉義地方法院檢察署檢察官
被      告  甲○○
                    號
上列被告因違反毒品危害防制條例等案件，經檢察官提起公訴（
九十七年度毒偵字第六八六、七一八號），因被告於本院準備程
序中就被訴事實為有罪之陳述，經本院合議庭裁定由受命法官獨
任以簡式審判程序審理判決如下：
    主  文
甲○○施用第一級毒品，累犯，處有期徒刑捌月，減為有期徒刑
肆月；又施用第二級毒品，累犯，處有期徒刑伍月，減為有期徒
刑貳月又拾伍日，扣案吸食器壹組沒收；又施用第一級毒品，累
犯，處有期徒刑捌月；又施用第二級毒品，累犯，處有期徒刑伍
月，扣案第二級毒品甲基安非他命壹包（驗餘淨重零點貳壹公克
）沒收銷燬之，分裝袋壹包沒收。應執行有期徒刑壹年貳月，扣
案第二級毒品甲基安非他命壹包（驗餘淨重零點貳壹公克）沒收
銷燬之，吸食器壹組、分裝袋壹包均沒收。
    事  實
一、甲○○於民國八十九年、九十年間，先後二次因施用毒品案
    件經觀察、勒戒，分別於八十九年七月十日及九十年四月十
    一日執行觀察、勒戒完畢，均認無繼續施用毒品傾向後釋放
    ，而經臺灣嘉義地方法院檢察署檢察官於八十九年七月十日
    、九十年四月十二日，分別以八十九年度毒偵字第五四一號
    、九十年度毒偵字第三二一號為不起訴處分確定，復於五年
    內之九十二年十一月至九十三年九月間再因施用第二級毒品
    案件，分別經臺灣高等法院臺南分院及本院判處有期徒刑一
    年、一年二月確定，嗣二者接續執行，於九十五年九月二十
    七日假釋期滿，未經撤銷假釋，其未執行之刑，以已執行論
    而執行完畢。詎猶不知悔改，復基於施用第一級毒品海洛因
    及第二級毒品安非他命之犯意，分別另行起意於(1)九十六年
    一月二十五日下午一時許，在嘉義縣水上鄉柳鄉村柳子林一
    七五之三十九號四樓，以加入香菸之方式，施用毒品海洛因
    一次；(2)同日下午四時許，在上址，以燒烤吸煙之方式，施
    用安非他命一次；(3)九十六年四月二十五日下午三時許，在
    高雄縣鳳山市○○路○段二六七巷七十弄八號房間內，以加
    入香菸之方式，施用海洛因一次；(4)同年月二十六日中午十
    二時許採尿前回溯九十六小時內之某時（不含為警查獲後之
    時間），在某不詳地點，以燒烤吸煙之方式，施用安非他命
    一次。經警分別於九十七年一月二十六日凌晨二時許，在嘉
    義縣水上鄉柳鄉村柳子林一七五之三十九號四樓處查獲，並
    扣得其所有供施用安非他命使用之吸食器一組；及於九十七
    年四月二十五日下午六時二十分許，在高雄縣鳳山市○○路
    ○段二六七巷七十弄八號處查獲，並扣得其所有供施用安非
    他命使用之安非他命一包（驗餘淨重零點二一公克，起訴書
    誤為三包，應予更正）、分裝袋一包等物。
二、案經嘉義市警察局第二分局報請及宜蘭縣政府警察局移請臺
    灣嘉義地方法院檢察署檢察官偵查起訴。
    理  由
一、本件係經被告甲○○於本院準備程序中就被訴事實為有罪之
    陳述，經本院合議庭裁定由受命法官獨任以簡式審判程序加
    以審理，則依據刑事訴訟法第二百七十三條之二、同法第一
    百五十九條第二項之規定，不適用傳聞法則有關限制證據能
    力之相關規定，合先敘明。
二、上開犯罪事實，業據被告坦承不諱，且其所排放之尿液，經
    以酵素免疫法（ＥＩＡ）初步篩檢及氣相層析質譜法（ＧＣ
    ／ＭＳ）確認鑑定，檢驗結果確均呈嗎啡、安非他命之陽性
    反應，有高雄市立凱旋醫院九十七年二月十四日濫用藥物尿
    液檢驗報告、慈濟大學濫用藥物檢驗中心九十七年五月八日
    檢驗報告及採集尿液送驗姓名對照表、尿液採驗作業管制紀
    錄各一紙在卷可資佐證（參見嘉義市政府警察局第二分局卷
    第六頁至第七頁、毒偵字第六八六號卷第三四頁至第三五頁
    、本院卷第三一頁）。被告第二次為警查獲而扣案之淡黃色
    粉末一包（同時扣案之另二包晶體，經檢驗結果為食鹽，並
    非毒品危害防制條例所管制之毒品，附此敘明），經鑑驗結
    果，確含有甲基安非他命成分（驗餘淨重零點二一公克）之
    情，亦有內政部警政署刑事警察局九十七年六月十一日刑鑑
    字第○九七○○六四三七四號鑑定書一紙附本院卷足稽，並
    有被告所有供施用安非他命使用之吸食器一組、分裝袋一包
    等物扣案可憑，足認被告上開任意性自白與事實相符。本件
    事證明確，被告犯行堪以認定。
三、按毒品危害防制條例於九十二年七月九日修正公布，自九十
    三年一月九日施行，其中第二十條、第二十三條將施用毒品
    之刑事處遇程式，區分為「初犯」及「五年內再犯」、「五
    年後再犯」。依其立法理由之說明：「初犯」，經觀察、勒
    戒或強制戒治後，應為不起訴處分或不付審理之裁定；經觀
    察、勒戒或強制戒治執行完畢釋放後，「五年內再犯」者，
    因其再犯率甚高，原實施之觀察、勒戒及強制戒治既已無法
    收其實效，爰依法追訴或裁定交付審理。至於經觀察、勒戒
    或強制戒治執行完畢釋放後，「五年後再犯」者，前所實施
    之觀察、勒戒或強制戒治已足以遮斷其施用毒品之毒癮，為
    期自新及協助其斷除毒癮，仍適用「初犯」規定，先經觀察
    、勒戒或強制戒治之程式。從而依修正後之規定，僅限於「
    初犯」及「五年後再犯」二種情形，始應先經觀察、勒戒或
    強制戒治程式。倘被告於五年內已再犯，經依法追訴處罰，
    縱其第三次（或第三次以上）再度施用毒品之時間，在初犯
    經觀察、勒戒或強制戒治執行完畢釋放五年以後，已不合於
    「五年後再犯」之規定，且因已於「五年內再犯」，顯見其
    再犯率甚高，原實施觀察、勒戒或強制戒治，已無法收其實
    效，即應依該條例第十條處罰（最高法院九十五年度第七次
    刑事庭會議決議可資參照）。
四、本件被告曾於八十九年、九十年間，先後二次因施用毒品案
    件經觀察、勒戒，分別於八十九年七月十日及九十年四月十
    一日執行觀察、勒戒完畢，均認無繼續施用毒品傾向後釋放
    ，而經臺灣嘉義地方法院檢察署檢察官於八十九年七月十日
    、九十年四月十二日，分別以八十九年度毒偵字第五四一號
    、九十年度毒偵字第三二一號為不起訴處分確定，復於五年
    內之九十二年十一月至九十三年九月間再因施用第二級毒品
    案件，分別經臺灣高等法院臺南分院及本院判處有期徒刑一
    年、一年二月確定，嗣二者接續執行，於九十五年九月二十
    七日假釋期滿，未經撤銷假釋，其未執行之刑，以已執行論
    而執行完畢等節，有臺灣高等法院被告前案紀錄表及各該不
    起訴處分書、判決書在卷可按。是被告於「初犯」經觀察、
    勒戒後，曾於五年內再犯，經依法追訴處罰，揆諸上揭說明
    ，本案自無再經觀察、勒戒及強制戒治之必要，檢察官逕行
    起訴，即無不合。又查海洛因、安非他命分別為毒品危害防
    制條例第二條第二項第一款、第二款所定之第一級、第二級
    毒品，故核被告所為，係犯毒品危害防制條例第十條第一項
    之施用第一級毒品罪及同條第二項之施用第二級毒品罪。被
    告持有海洛因、安非他命以施用，其持有之低度行為，應為
    各該施用之高度行為所吸收，均不另論罪。其所犯上開四罪
    ，犯意各別，觸犯構成要件不同之罪名，應予分別論處，併
    合處罰。而其曾因施用第二級毒品案件，分別經臺灣高等法
    院臺南分院及本院判處有期徒刑一年、一年二月確定，嗣二
    者接續執行，於九十五年九月二十七日假釋期滿，未經撤銷
    假釋，其未執行之刑，以已執行論而執行完畢一節，已如前
    述，其於受徒刑之執行完畢後，五年以內故意再犯本件有期
    徒刑以上之罪，均為累犯，應依法各加重其刑。爰審酌被告
    曾因施用毒品經裁定觀察、勒戒及判處徒刑執行完畢，猶未
    知警惕而再犯本案，足見其未徹底戒除施用毒品之惡習，惟
    念及施用毒品本質上係戕害自身健康之行為，尚未嚴重破壞
    社會秩序或侵害他人權益，且被告坦承犯行、犯後態度尚屬
    良好暨其犯罪之動機、目的、手段、智識程度等一切情狀，
    分別量處如主文所示之刑。
五、又按犯罪在九十六年四月二十四日以前者，除本條例另有規
    定外，依下列規定減刑：一、死刑減為無期徒刑。二、無期
    徒刑減為有期徒刑二十年。三、有期徒刑、拘役或罰金，減
    其刑期或金額二分之一。中華民國九十六年罪犯減刑條例第
    二條第一項定有明文。而被告上開第一次施用海洛因、安非
    他命犯行之犯罪時間均在九十六年四月二十四日以前，復無
    該條例所規定不得減刑之例外情形，自合於上開條例第二條
    第一項第三款之規定，均應依法減其宣告刑二分之一，並就
    減刑後之刑期與未符合減刑規定之刑期定其應執行之刑。
六、按查獲之第一、二級毒品，不問屬於犯人與否，均沒收銷燬
    之，毒品危害防制條例第十八條第一項定有明文。又毒品危
    害防制條例第十八條第一項規定，得諭知沒收並銷燬之者，
    以查獲之毒品及專供製造或施用毒品之器具為限，固不及於
    毒品之外包裝；惟若外包裝與沾附之毒品無法析離，自應將
    外包裝併該毒品諭知沒收並銷燬之。再按鑑定毒品時，一般
    係以傾倒之方式，將包裝袋內之毒品倒出與包裝袋分離而稱
    重，必要時亦會輔以刮杓取出袋內粉末，然無論依何種方式
    分離，包裝袋內均會有極微量毒品殘留，應整體視為毒品，
    依毒品危害防制條例第十八條第一項，連同袋內毒品併沒收
    銷燬（最高法院九十四年度臺上字第六二一三號、九十五年
    度臺上字第三七三九、七三五四號判決參照及臺灣高等法院
    暨所屬法院九十六年法律座談會刑事類提案第十八號研討結
    果）。是本件扣案之安非他命，不問屬於犯人與否，均應依
    毒品危害防制條例第十八條第一項前段規定宣告沒收銷燬之
    。另扣案吸食器一組、分裝袋一包，均係被告所有供施用安
    非他命使用之物，業據被告供陳在卷，均應依刑法第三十八
    條第一項第二款規定宣告沒收。
七、據上論斷，應依刑事訴訟法第二百七十三條之一第一項、第
    二百九十九條第一項前段，毒品危害防制條例第十條第一項
    、第二項、第十八條第一項前段，刑法第十一條、第四十七
    條第一項、第三十八條第一項第二款、第五十一條第五款，
    中華民國九十六年罪犯減刑條例第二條第一項第三款、第七
    條、第十一條，判決如主文。
本案經檢察官徐鈺婷到庭執行職務。
中    華    民    國  九十七  年    六    月   三十   日
                  刑事第四庭    法  官  吳育霖
上列正本證明與原本無異。
如不服本判決，應於判決送達後十日內向本院提出上訴狀，上訴
書狀依法應敘述具體理由，如未敘述具體理由者，應於上訴期間
屆滿後二十日內補提理由書於本院（均應附繕本）。告訴人或被
害人如對於本判決不服者，應具備理由請求檢察官上訴，其上訴
期間之計算係以檢察官收受判決正本之日期為準。
中    華    民    國  九十七  年    六    月   三十   日
                                書記官  林美芳
附錄本案論罪科刑法條：
毒品危害防制條例第十條
施用第一級毒品者，處六月以上五年以下有期徒刑。
施用第二級毒品者，處三年以下有期徒刑。


司法院資訊處製作；財團法人民間司法改革基金會備份。
